【裁判字號】    98,訴,143
【裁判日期】    980306
【裁判案由】    毒品危害防制條例
【裁判全文】
臺灣臺北地方法院刑事判決               98年度訴字第143號
公  訴  人  臺灣臺北地方法院檢察署檢察官
被      告  甲○○
                      號4樓
上列被告因毒品危害防制條例案件，經檢察官提起公訴（97年度
毒偵字第2638、2899號），因被告於準備程序進行中就被訴事實
為有罪之陳述，經本院合議庭裁定由受命法官獨任進行簡式審判
程序，本院判決如下：
    主  文
甲○○施用第一級毒品及第二級毒品，累犯，處有期徒刑玖月；
又施用第一級毒品，累犯，處有期徒刑捌月。應執行有期徒刑壹
年參月。
    事  實
一、甲○○曾因煙毒案件，分別經臺灣高等法院以83年度上訴字
    第3675號判處有期徒刑4 年、臺灣板橋地方法院以84年度訴
    字第2155號判處有期徒刑4 年及臺灣桃園地方法院以85年度
    訴字第1480號判處有期徒刑3 年4 月確定，三罪接續執行，
    於民國91年2 月5 日假釋出監（殘刑6 年11月26日）；嗣其
    於假釋期間內，復再犯施用毒品案件，經觀察、勒戒後，認
    有繼續施用毒品之傾向，經送強制戒治，於93年4 月12日交
    付保護管束期滿執行完畢，由臺灣臺北地方法院檢察署檢察
    官於93年6 月16日，以93年度戒毒偵字第79號為不起訴處分
    確定，前開假釋並經撤銷，接續執行殘刑及另犯妨害公務所
    處有期徒刑3 月，甫於96年7 月26日因減刑並易科罰金執行
    完畢。
二、詎甲○○猶不知悔改，於前述強制戒治執行完畢釋放5 年內
    ，復於97年7 月12日，在臺北市雙園國中，同時以針筒混合
    注射之方式，非法施用第一級毒品海洛因及第二級毒品甲基
    安非他命；另於同年8 月4 日，在臺北市○○區○○路2 段
    261 巷34弄36號4 樓住處，以針筒注射之方式，非法施用第
    級一毒品海洛因。
三、案經臺北市政府警察局萬華分局報告及臺灣臺北地方法院檢
    察署觀護人告發臺灣臺北地方法院檢察署檢察官偵查起訴。
    理  由
一、經本院訊問後，被告甲○○對於上揭犯罪事實均坦承不諱；
    而被告二次經承辦人員採尿送驗，其中第一次尿液呈現第一
    級毒品嗎啡及第二級毒品甲基安非他命之陽性反應，此有台
    灣尖端先進生技醫藥股份有限公司97年7 月23日所出具之濫
    用藥物檢驗報告在卷可稽；第二次尿液呈現第一級毒品嗎啡
    之陽性反應，此有台灣檢驗科技股份有限公司97年8 月18日
    所出具之濫用藥物檢驗報告在卷可稽；又因被告在偵查中抗
    辯第一次尿液非自己所有，經檢察官將二次所採尿液送內政
    部警政署刑事警察局鑑驗，結果二次尿液之DNA-STR 型相符
    ，研判來自同一人所有等情，亦有該局97年12月18日所出具
    之鑑驗書在卷可證。綜此，由前述相關書證及證物等補強證
    據，足證被告之自白核與事實相符。是本件事證明確，被告
    犯行堪以認定，應予依法論科。
二、按海洛因與安非他命燃燒或加熱燒烤時，可能產生降解，其
    降解程度因燒烤溫度高低不用而異，惟仍有可能部分海洛因
    及甲基安非他命維持原態，故仍能達到海洛因及甲基安非他
    命之施用效果（行政院衛生署管制藥品管理局93年8 月17日
    管檢字第0930007733號函可資參照）；施用者之尿中應可檢
    出嗎啡、甲基安非他命之陽性反應，惟須考慮其施用方式、
    施用劑量、施用頻率、飲用水之多寡、個人體質、代謝情況
    及尿液收集時間等因素（行政院衛生署管制藥品管理局93年
    9 月6 日管檢字第0930008112號函可資參照）。本件被告第
    一次為警採集之尿液經送驗結果，雖呈嗎啡及甲基安非他命
    之陽性反應，但不能排除被告係同時置入注射針筒中而同時
    施用之可能性，且被告於偵訊及本院審理時亦供承係以參混
    方式同時施用，則基於「罪證有疑，利於被告」之原則，自
    應為有利於被告之認定，亦即應認被告於97年7 月12日所為
    ，係以一次之施用行為，而同時施用上開二種毒品。
三、核被告二次所為，分別係犯毒品危害防制條例第10條之施用
    第一級及第二級毒品罪、毒品危害防制條例第10條之施用第
    一級毒品罪。而被告持有海洛因及安非他命後施用，其持有
    之低度行為，應為施用之高度行為所吸收，均不另論罪。又
    被告於97年7 月12日所為，係以一行為觸犯施用第一級及第
    二級毒品罪，為想像競合犯，依刑法第55條之規定，應從較
    重之施用第一級毒品罪處斷。另刑法第55條所謂「一行為觸
    犯數罪名者，從一重處斷」，論處方式可以略分為「論罪」
    與「科刑」二大部分。就論罪而言，想像競合犯由於數罪名
    各皆成立犯罪，此點與法條競合有別，因此判決主文中，不
    論輕重，所有所犯罪名皆應羅列出來，不能僅列重罪而已，
    如此才可讓人從主文中，清楚知悉行為人所成立之各罪名（
    林山田，刑法通論上冊，頁319 ；林鈺雄，新刑法總則，頁
    578-579） ；且刑事訴訟法第309 條亦明定：「有罪之判決
    書，應於主文內載明所犯之罪」。則在想像競合情形，所稱
    「所犯之罪」，即是指一行為所觸犯之所有罪名，不能僅列
    一種處斷之該重罪而已；至於科刑部分即應「從一重處斷」
    ，亦即按照形成想像競合罪名中之最重罪名之法定刑，宣告
    行為人所應科處之刑罰。再被告前後二次施用第一級毒品之
    罪，犯意各別，應予以分論併罰。參以被告前有如事實欄所
    載之前科，此有臺灣高等法院被告全國前案紀錄表1 份在卷
    供參，則被告於5 年內故意再犯本件有期徒刑以上之罪，為
    累犯，應依法加重其刑。爰審酌：被告有多次施用毒品前科
    ，前經觀察、勒戒及強制戒治後，猶未戒除施用毒品之惡習
    ，其抗拒毒品之意志力顯然薄弱，惟念及被告施用毒品僅戕
    害個人之身體、健康，復未因施用毒品需要金錢而從事財產
    犯罪，目前更接受毒癮戒治之治療，且犯罪後於偵訊及本院
    審理時均能坦承犯行，尚稱有悔意之態度等一切情狀，分別
    量處如主文所示之刑，並定其應執行刑。
據上論斷，應依刑事訴訟法第273 條之1 第1 項、第299 條第1
項前段，毒品危害防制條例第10條第1 項、第2 項，刑法第11條
前段、第55條、第47條第1 項、第51條第5 款，判決如主文。
本案經檢察官簡逸薇到庭執行職務。
中    華    民    國    98    年    3     月    6     日
                        刑事第六庭    法  官  林孟皇
本正本證明與原本無異。
如不服本判決應於收受送達後10日內向本院提出上訴書狀，並應
敘述具體理由；其未敘述上訴理由者，應於上訴期間屆滿後20日
內向本院補提理由書（圴須按他造當事人之人數附繕本）「切勿
逕送上級法院」。
                                      書記官  楊雅鈞
中    華    民    國    98    年    3     月    6     日
附錄本案論罪科刑法條全文：
毒品危害防制條例第10條
施用第一級毒品者，處六月以上五年以下有期徒刑。
施用第二級毒品者，處三年以下有期徒刑。


司法院資訊處製作；財團法人民間司法改革基金會備份。
